【裁判字號】    95,易,311
【裁判日期】    950504
【裁判案由】    違反家庭暴力防治法等
【裁判全文】
臺灣彰化地方法院刑事判決               95年度易字第311號
公  訴  人  臺灣彰化地方法院檢察署檢察官
被      告  乙○○
                    （現羈押於臺灣彰化看守所）
上列被告因違反家庭暴力防治法等案件，經檢察官提起公訴（九
十五年度偵字第一四三六號），本院判決如下：
    主  文
乙○○違反法院依家庭暴力防治法所為禁止對被害人實施家庭暴
力行為之裁定，處有期徒刑壹年。
    事  實
一、乙○○與甲○○以永久共同生活為目的而同居於彰化縣溪湖
    鎮○○里○○路○段三三六號處，為家屬與家長之關係（公
    訴人雖認二人為父子關係，惟甲○○曾向本院提起確認其與
    乙○○間親子關係不存在之訴，並經本院於九十五年一月九
    日以九十四年度親字第五三號判決其勝訴確定在案，故二人
    間應無親子關係，是以公訴人容有誤認，此部分應予更正。
    ），二人間具有家庭暴力防治法第三條第二款所定之家庭成
    員關係。乙○○前曾對甲○○實施家庭暴力行為，經本院於
    民國九十四年十一月二十一日，以九十四年度家護字第七八
    ○號民事通常保護令，裁定乙○○不得對甲○○實施身體或
    精神上不法侵害之行為，保護令有效期間為十月，而該裁定
    並隨即由警員送達予乙○○知悉。詎乙○○於九十五年二月
    六日晚上七時許，因在外賭博輸錢而返回其上開住處內向甲
    ○○索討金錢時，遭甲○○嚴詞拒絕而心生不滿，竟基於恐
    嚇危害安全及違反上開保護令之犯意，先以「幹你娘」等穢
    語辱罵甲○○，旋至廚房內拿出菜刀一把作勢欲砍甲○○，
    並向甲○○恫稱：「我要殺死你」等語，使甲○○心生畏懼
    ，而致生危害於安全。甲○○隨即奪門逃出該屋，並撥打行
    動電話報警，乙○○隨後即持該菜刀出門追逐甲○○，惟因
    體力不濟，始終未能接近甲○○，即將該菜刀丟棄在其住處
    門口，復返回其住處廚房，取出菜櫥內之酒瓶一瓶，並將酒
    瓶砸破，持該破酒瓶繼續出門追逐甲○○，惟仍追不上甲○
    ○，遂撿起菜刀，站在住處門口，使甲○○不敢返回住處，
    乙○○即以上述方式對甲○○實施精神上不法侵害之行為，
    而違反上開民事通常保護令。嗣員警獲報後趕赴現場處理，
    始查知上情，並扣得上開菜刀一把及破酒瓶一個。
二、案經甲○○訴由彰化縣警察局溪湖分局報告臺灣彰化地方法
    院檢察署檢察官偵查起訴。
    理  由
一、訊據被告乙○○矢口否認涉有上開違反保護令及恐嚇之犯行
    ，辯稱：伊當時要向甲○○借錢，但甲○○不借，伊才以「
    幹你娘」等穢語辱罵甲○○，並沒有違反保護令的意思；伊
    會到廚房拿刀出來，是要向甲○○說要死給他看，並不是要
    恐嚇他，而且伊也沒有拿刀追甲○○；至於酒瓶是因為伊要
    打開瓶蓋而弄破的，伊也沒有拿酒瓶追甲○○，所以伊沒有
    對於甲○○為任何精神上不法侵害之行為云云。惟查：
（一）上揭事實，業據告訴人即證人甲○○於警詢及偵查中指證
      綦詳，復有本院九十四年度家護字第七八○號民事通常保
      護令影本一份附卷可稽，及被告持犯本案之菜刀一把及破
      酒瓶一個扣案足資佐證，事證已相當明確。
（二）證人甲○○於本院審理時，雖翻異前詞，而對於被告持刀
      追逐及出言恐嚇等情節多所保留。惟以其自始即將被告視
      為己出，且照養被告生活長達二十餘年之情觀之，即使雙
      方間並無真正之血緣關係，然實已情同父子，則苟非被告
      確有上開違反保護令之犯行，衡情其應無於警詢及偵查中
      蓄意指控被告之理？再參諸其於本院審理中一再表示願意
      原諒被告並請求本院從輕量刑之情，顯然其於本院審理時
      有所保留而與警詢及偵查中所述不符之處，應係迴護被告
      之詞，自不足採信。
（三）再證人丙○○於本院審理時雖證述：當時伊沒有聽到被告
      罵三字經，被告從廚房拿菜刀出來也沒有說什麼，伊是自
      己害怕才跑出該屋，被告並沒有拿菜刀、酒瓶追甲○○等
      語。惟其所證與證人甲○○於警詢及偵查中所證相去甚遠
      ，已有可疑之處，又參諸其於本院審理中一再表示願意原
      諒被告並請求本院從輕量刑之情，顯然其前揭所證，同係
      迴護被告之詞，自難採信。
（四）又被告雖辯稱其取出菜刀係想要自殺云云，惟衡情其若有
      揮刀自殘之動作，則甲○○及丙○○理應留在現場勸阻，
      焉有奪門逃出該屋之理？被告復辯稱其係因想要喝酒，打
      不開瓶蓋才打破酒瓶云云，惟以被告擊破酒瓶之方式觀之
      ，恐怕擊破酒瓶後，酒早已流光，何況該破酒瓶係由警當
      場扣得，而觀諸該破酒瓶其上竟無瓶蓋存在，顯然被告此
      部分所辯亦與常情及事實相違。另被告自承其早已收受前
      揭民事通常保護令，並知悉不得對於甲○○為精神上不法
      侵害行為，惟竟僅因借錢不成，即以穢詞辱罵甲○○，顯
      然具有違反保護令之犯意無訛。是以被告上開所辯，均屬
      卸責之詞，實不足採信。
（五）綜上所述，本件事證已臻明確，被告上開違反保護令及恐
      嚇之犯行，均堪以認定。
二、核被告乙○○所為，係犯家庭暴力防治法第五十條第一款之
    違反保護令罪及刑法第三百零五條之恐嚇危害安全罪。公訴
    人雖認被告所犯上開二罪犯意各別，行為互殊，故應予分論
    併罰，惟本院審酌被告係以一行為同時觸犯上開二罪名，故
    屬想像競合犯，應從一重之違反保護令罪處斷，公訴人容有
    誤認，附此敘明。爰審酌被告不思營造家庭成員間之溫馨情
    感，漠視保護令上揭保護被害人意旨，惡性非輕，且犯後仍
    飾詞卸責，態度不佳，又未見任何悔意等一切情狀，量處如
    主文所示之刑。扣案之破酒瓶一個及菜刀一把，雖係被告持
    犯本案所用之物，惟尚非被告所有，爰不另為沒收之諭知，
    末此敘明。
據上論斷，應依刑事訴訟法第二百九十九條第一項前段，家庭暴
力防治法第五十條第一款，刑法第十一條前段、第三百零五條、
第五十五條，罰金罰鍰提高標準條例第一條前段，判決如主文。
本案經檢察官何蕙君到庭執行職務。
中    華    民    國    95    年    5     月    4     日
                        臺灣彰化地方法院刑事第一庭
                              審判長法官  李進清
                              法      官  王昌鑫
                              法      官  紀佳良
以上正本證明與原本無異。
如不服本判決，應於判決送達後十日內向本院提出上訴狀（須附
繕本）。
告訴人或被害人對於判決如有不服具備理由請求檢察官上訴者，
其上訴期間之計算係以檢察官收受判決正本之日期為準。
中    華    民    國    95    年    5     月    4     日
                              書  記  官  陳錫威
附錄本案論罪科刑法條：
家庭暴力防治法第五十條第一款：
違反法院依第十三條、第十五條所為之下列裁定者，為本法所稱
之違反保護令罪，處三年以下有期徒刑、拘役或科或併科新臺幣
十萬元以下罰金︰
一、禁止實施家庭暴力行為。
刑法第三百零五條：
以加害生命、身體、自由、名譽、財產之事恐嚇他人，致生危害
於安全者，處二年以下有期徒刑、拘役或三百元以下罰金。


司法院資訊處製作；財團法人民間司法改革基金會備份。
